【裁判字號】    92,台上,7216
【裁判日期】    921224
【裁判案由】    加重強盜等罪
【裁判全文】
最高法院刑事判決                              九十二年度台上字第七二一六號
    上  訴  人  乙○○
                甲○○
                        （送達代收人：江雍正律師）
右上訴人等因加重強盜等罪案件，不服台灣高等法院高雄分院中華民國九十二年九月
二十三日第二審判決（九十二年度上訴字第一二三五號，起訴案號：台灣高雄地方法
院檢察署九十一年度偵字第一二五四七、一二五四八、一九九一０號），提起上訴，
本院判決如左：
    主  文
上訴駁回。
    理  由
一、上訴人乙○○加重強盜、未經許可持有手槍罪，及上訴人甲○○部分：
按刑事訴訟法第三百七十七條規定，上訴於第三審法院，非以判決違背法令為理由，
不得為之。是提起第三審上訴，應以原判決違背法令為理由，係屬法定要件。如果上
訴理由狀並未依據卷內訴訟資料，具體指摘原判決不適用何種法則或如何適用不當，
或所指摘原判決違法情事，顯與法律規定得為第三審上訴理由之違法情形，不相適合
時，均應認其上訴為違背法律上之程式，予以駁回。本件原判決認定乙○○於民國九
十一年農曆過年期間，為防身之用，以新台幣（下同）二十萬元，購得具有殺傷力之
美國ＢＥＲＥＴＴＡ廠製口徑九ＭＭ制式半自動九二型手槍一枝（槍枝管制編號：0
000000000號），及具殺傷力之制式子彈三十顆，而未經許可而持有之。其
後，自行試射十五顆（案發後經鑑定試射九顆）。同年五月初，乙○○另行起意，與
陳照宏（另案處理）、毛鴻達（通緝中）、甲○○共同意圖為自己不法之所有，謀議
強盜金融機構，認美濃農會運鈔時不具護衛之武力，較易得手，乃選定為強盜之對象
。同月上旬，甲○○帶乙○○至現場觀察地形，並擇定同月二十日上午著手強盜。乃
由陳照宏負責指揮，提供具殺傷力之九二型手槍一枝（槍枝管制編號：000000
0000號）、子彈數顆，及不具殺傷力之手槍一枝。同月二十日上午六時許，乙○
○攜帶前開陳照宏交付之具殺傷力手槍、子彈，毛鴻達持陳照宏所交付不具殺傷力之
槍枝，由乙○○駕駛小客車搭載毛鴻達，至高雄縣美濃鎮。乙○○即以000000
0000號行動電話撥打甲○○之0000000000號行動電話，相約於同日上
午七時三十分許，在甲○○住處附近之慈蓮宮見面，向甲○○告知當日強盜之計畫後
，乙○○、毛鴻達改騎機車前往美濃農會。同日上午八時五分許，該農會負責運鈔之
職員黃銘章、朱秀文、陳文鵬、陳松茂走出農會，由朱秀文手持袋裝之現金五百十萬
元，乙○○、毛鴻達見狀，即分持前開槍枝衝出，阻擋其等去路，乙○○並以槍指向
朱秀文加以脅迫。朱秀文轉身欲逃跑，遭身後之毛鴻達阻擋去路，並與之拉扯放置現
金之手提袋。乙○○即持槍射擊朱秀文之腿部，使其右下肢受有槍傷（傷害部分未據
告訴）。朱秀文因此倒地無法抗拒，毛鴻達遂取得朱秀文所提內裝上開現款之手提袋
後，與乙○○共騎機車逃離現場，而留下子彈一顆。嗣乙○○、毛鴻達將強盜取得之
現款，交由陳照宏分贓，除將其中四十萬元分配與甲○○外，毛鴻達分得一百七十萬
元，乙○○先分得八十萬元，餘款再由陳照宏與乙○○朋分花用。旋乙○○並將強盜
所用之前開手槍內剩餘之子彈，全部試射完畢後，將槍枝歸還陳照宏。其後，警方循
線於同年六月十六日，拘提甲○○，起出贓款十九萬五千元；並於同日拘提乙○○，
起出前開槍枝管制編號0000000000號之手槍一枝、子彈十五顆，及贓款九
萬六千元。警方並循線查扣陳照宏前揭管制編號0000000000號手槍一枝等
情。因而撤銷第一審關於乙○○加重強盜、未經許可持有手槍，及甲○○部分之判決
，依想像競合犯、牽連犯及數罪併罰關係，改判論處乙○○共同意圖為自己不法之所
有，攜帶兇器強盜，及未經許可持有手槍（均累犯）；暨甲○○共同意圖為自己不法
之所有，攜帶兇器強盜罪刑。已敘明前揭乙○○於九十一年農曆過年期間，為防身之
用，購得具有殺傷力之手槍一枝、子彈三十顆等情，業據乙○○於第一審供陳甚詳，
且有前揭手槍及經乙○○試射剩餘之子彈十五顆扣案可佐。而該手槍、子彈經送內政
部警政署刑事警察局鑑定結果，認均具殺傷力，有該局鑑定書附卷可憑。又上訴人等
前開加重強盜犯行，業據乙○○供述甚明。且甲○○亦不否認曾向乙○○表示可強盜
美濃農會之財物，嗣後分得贓款四十萬元等情。並經目擊證人陳文鵬、黃銘章、古育
金均證稱乙○○有參與上揭強盜行為。復有朱秀文之受傷診斷證明書附卷，及陳照宏
所提供作為前開強盜犯行使用之手槍一枝，暨留於案發現場之子彈一顆、彈殼二個、
彈頭一個扣案可稽。而此部分手槍、子彈、彈殼、彈頭經送內政部警政署刑事警察局
鑑定結果，認上揭手槍、子彈均具殺傷力，前述彈殼、彈頭與該手槍之試射彈殼、彈
頭比對結果，其來復線特徵紋痕與撞針孔特徵痕符合，認均由該槍枝所擊發，有該局
鑑驗通知書附卷可考。並闡述共同正犯，係共同實施犯罪行為之人在共同意思範圍內
，各自分擔犯罪行為之一部，相互利用他人之行為，以達其犯罪之目的，其成立不以
全體均參與實施犯罪構成要件之行為為要件。如行為人以自己共同犯罪之意思，事前
同謀，而由其中一部分人實行犯罪之行為者，亦應認為共同正犯，使之對於全部行為
所發生之結果，負其責任。本件甲○○既未否認建議乙○○及毛鴻達強盜美濃農會財
物；且於警詢時自承案發前曾帶乙○○前往美濃農會觀察現場；又於該加重強盜案發
生當日上午七時十五分、十七分及七時二十八分，先後與乙○○有通聯紀錄，並相約
在美濃鎮慈蓮宮見面，亦據其供陳在卷，且有通聯紀錄附卷可參。足見甲○○主觀上
有共同為加重強盜之意思，客觀上與乙○○、毛鴻達等亦有同為謀議行為，不因其未
到場強盜或分得贓款之多寡，而影響其成立共同正犯。因認事證明確，為其所憑之證
據及認定之理由。並說明乙○○所犯未經許可持有手槍罪與加重強盜罪之間，犯意各
別，行為互殊，應分論併罰。復論述前揭加重強盜案發時，毛鴻達所持槍枝並未擊發
，且未扣案，無從判定該槍枝是否具有殺傷力，故難推認其為槍砲彈藥刀械管制條例
所稱之槍枝。至乙○○雖謂黃三元在場接應，並分贓云云，但乙○○與毛鴻達係自行
逃離，並無明確證據足證曾獲黃三元接應，復查無黃三元分贓之事實，故尚難僅憑乙
○○之供述，遽認黃三元有參與該犯行。並以經內政部警政署刑事警察局將前開管制
編號0000000000號手槍試射之彈殼，與前開加重強盜案發現場扣得之彈殼
比對結果，其彈底紋痕特徵並不相符，復無證據證明該槍枝為毛鴻達於案發時所持有
之槍枝。公訴人認該加重強盜案發之後毛鴻達與乙○○互換彼此作案之槍枝，以致乙
○○所持有管制編號0000000000號手槍與案發現場所使用槍枝之彈道比對
不符，洵屬無據。乙○○於原審所辯：前揭扣案之手槍二枝，均係陳照宏所提供作為
搶劫美濃農會之物；甲○○辯稱：案發前十幾天，毛鴻達提及屏東有案件，需要跑路
錢，伊僅告訴美濃農會每日均有運鈔行為，可以去拼一拼，並不知道渠事後真去作案
。案發當日上午七點餘，渠等有打電話給伊，約在慈蓮宮見面，伊表示不參與犯案後
即離去各等情，為卸責之詞，如何不足採信，亦於理由內詳予指駁及說明。核其所為
論斷，與卷內資料相符，從形式觀察，並無認定事實不依證據或有何採證違背經驗法
則、論理法則等違法情形存在。乙○○就加重強盜、未經許可持有手槍部分之上訴意
旨略以：黃三元亦參與前開加重強盜犯行。前開扣案之具殺傷力手槍二枝，均係陳照
宏所提供，作為加重強盜犯行之用。毛鴻達參與該加重強盜犯行時所持另一枝槍枝，
亦具殺傷力。原審就上揭各情及上訴人等於案發後如何分配贓款未詳加調查釐清，復
未提示前述扣案之槍枝、子彈予其辨認，即為上開判決，且就其量刑過重，要有未合
等情。甲○○上訴意旨略稱：其事前不知陳照宏提供手槍、子彈予乙○○、毛鴻達強
盜，就乙○○等人所為加重強盜犯行，並無犯意聯絡及行為分擔，乃原審未詳查究明
，而認其成立共同正犯，即有未合。且就毛鴻達犯案時所持槍枝是否具殺傷力未查明
，亦有未合等情。惟由上所述，原判決已說明其就案內所有證據，本於調查所得心證
，分別定其取捨，而憑以認定乙○○未經許可持有手槍，及上訴人等共同為加重強盜
犯行，暨乙○○所犯該二罪應併合處罰之依據及理由。復查上述扣案之手槍、子彈，
業經警方拍攝照片為憑，並據內政部警政署刑事警察局鑑定在案，且經原審於審判期
日提示上開照片、鑑定書，予上訴人等辯論之機會，並經上訴人等表示無意見，有原
審審判筆錄記載可按。其提示照片及鑑定書之效用，與提示原物應無不同，難謂原審
所踐行之調查證據程序有所違誤。又量刑輕重係屬事實審法院得依職權自由裁量之事
項，原判決已斟酌刑法第五十七條各款所列情狀而未逾法定刑度，即不得遽指為違法
。上訴人等前開上訴意旨乃徒就原判決明確論斷之事項，或原審採證認事之職權行使
，及不影響判決本旨之枝節問題，任意指摘，自與法律規定得為第三審上訴理由之違
法情形，不相適合。其等前揭上訴違背法律上之程式，應予駁回。
二、乙○○收受贓物罪部分：
按刑事訴訟法第三百七十六條所列各罪之案件，經第二審判決者，不得上訴於第三審
法院，法有明文。本件乙○○收受贓物部分，原審係依刑法第三百四十九條第一項論
處罪刑，核屬刑事訴訟法第三百七十六條第一款之案件。依首開說明，既經第二審判
決，自不得上訴於第三審法院，乙○○竟復就之提起上訴，顯為法所不許。其此部分
上訴為不合法，應予駁回。
據上論結，應依刑事訴訟法第三百九十五條前段，判決如主文。
中      華      民      國    九十二    年     十二     月    二十四    日
                              最高法院刑事第六庭
                                  審判長法官  池  啟  明
                                        法官  石  木  欽
                                        法官  郭  毓  洲
                                        法官  吳  三  龍
                                        法官  蕭  仰  歸
      右正本證明與原本無異
                                              書  記  官
中      華      民      國    九十二    年     十二     月    二十九    日
                                                                        Ｑ


司法院資訊處製作；財團法人民間司法改革基金會備份。
